臺灣高等法院臺南分院刑事判決
111年度上訴字第252號
上  訴  人  
即  被  告  陳怡君


上列上訴人即被告因偽造文書等案件，不服臺灣嘉義地方法院11
0年度訴字第226號中華民國110年12月30日第一審判決（起訴案
號：臺灣嘉義地方檢察署109年度偵字第4447號），提起上訴，
本院判決如下：
    主  文
上訴駁回。
    事  實
一、陳怡君前為新光人壽保險股份有限公司（下稱新光人壽公司
    ）嘉義分公司業務員（已於民國109年10月27日離職），於1
    08年12月間經辦由甲○○為要保人、甲○○與丁○○之女乙○○（00
    0年生，行為時未滿12歲，真實姓名年籍詳卷）為被保險人
    、保單號碼0000000000之「新光人壽長扶心安A型失能照護
    終身保險」（下稱「長扶心安保險」）業務，而於108年12
    月18日下午2時51分後某時許，攜帶上開保險相關資料，前
    至嘉義縣○○鄉○○村○○街00○00號甲○○住處，以為甲○○確認保
    險契約內容並簽名。陳怡君明知甲○○並未以自己及乙○○法定
    代理人身分，在如附表「文書欄位」所示文件之簽名欄處簽
    名，且明知乙○○為未滿12歲之兒童，竟未經甲○○本人及（乙○○之法定代理人）甲○○、丁○○之同意或授權，意圖為自己不
    法所有，基於詐欺取財、行使偽造私文書、成年人故意對兒
    童犯行使偽造私文書之犯意，於108年12月18日至同年月25
    日間之某時，在不詳處所，在如附表「文書欄位」所示文件
    之簽名欄處偽簽「甲○○」、「乙○○」或「陳○○」之簽名，表
    徵甲○○以乙○○為被保險人投保「長扶心安保險」之「住院醫
    療日額甲型（新修訂）」、「20年期幸福安康重大疾病終身
    健康保險（乙型）」附約（下稱系爭保險附約）之意思，並
    於偽造上開私文書後，將包含如附表所示文件在內之上開保
    險相關資料，於108年12月25日送交新光人壽公司審核而行
    使之，足以生損害於甲○○、乙○○，及新光人壽公司對保險契
    約審核、管理之正確性。經新光人壽公司審核後，誤認全部
    送交資料上之簽名均是由甲○○所簽寫而陷於錯誤，將陳怡君
    招攬投保系爭保險附約之傭金合計新臺幣（下同）1,428元
    （新光人壽公司前誤算為1,479元）給付陳怡君。嗣因甲○○
    發覺保險費扣款金額過高，向新光人壽公司查詢並查閱上開
    保險相關資料，始悉上情。
二、案經甲○○、丁○○訴由臺灣嘉義地方檢察署檢察官偵查起訴。
    理  由
壹、按被告以外之人於審判外之陳述，雖不符刑事訴訟法第159
    條之1至第159條之4之規定，然經當事人於審判程序同意作
    為證據，法院審酌該言詞陳述或書面陳述作成時之情況，認
    為適當者，亦得為證據。又當事人、代理人或辯護人於法院
    調查證據時，知有第159條第1項不得為證據之情形，而未於
    言詞辯論終結前聲明異議者，視為有前項之同意，刑事訴訟
    法第159條之5定有明文。立法意旨在於傳聞證據未經當事人
    之反對詰問予以核實，原則上先予排除，惟若當事人已放棄
    反對詰問權，於審判程序中表明同意該等傳聞證據可作為證
    據，或於言詞辯論終結前未聲明異議，基於尊重當事人對傳
    聞證據之處分權，及證據資料愈豐富，愈有助於真實發見之
    理念，且強化言詞辯論主義，使訴訟程序得以順暢進行，上
    開傳聞證據亦均具有證據能力。查本案所引用之相關證據資
    料（詳後引證據），其中各項言詞或書面傳聞證據部分，縱
    無刑事訴訟法第159條之1至第159條之4或其他規定之傳聞證
    據例外情形，然業經本院審理時予以提示並告以要旨，且各
    經檢察官、被告陳怡君表示意見，當事人已知上述證據乃屬
    傳聞證據，已明示同意作為本案之證據使用（本院卷第55-5
    6、97-98頁），而本院審酌上開證據資料製作時之情況，無
    不當取供及證明力明顯過低之瑕疵，認以之作為證據應屬適
    當，揆諸前開規定，應認均有證據能力。
貳、認定犯罪事實所憑之證據及理由：
一、訊據被告固坦認原係新光人壽公司保險業務員，於108年12
    月間經辦上開「長扶心安保險」業務，而於108年12月18日
    下午攜帶「長扶心安保險」相關資料，前至上址甲○○住處，
    供告訴人甲○○確認簽名後，於同年月25日將連同如附表所示
    文件在內之「長扶心安保險」相關資料，送交新光人壽公司
    審核等情不諱，惟矢口否認有何行使偽造私文書、詐欺取財
    之犯行，辯稱：附表所示之文件都是甲○○自己簽寫的，我不
    知道為何甲○○事後說不是他簽的。我於108年12月18日跟甲○○見面時，有向甲○○說1年保費大約1萬5,000元，甲○○也表示
    可以接受，系爭保險附約都是甲○○同意投保，只是我沒有跟
    甲○○講清楚保險的險種云云。
二、經查，被告原係新光人壽公司保險業務員，於108年12月18
    日下午2時51分後某時許，在上址甲○○住處，與告訴人甲○○
    見面洽談以乙○○為被保險人投保之「長扶心安保險」，並由
    告訴人甲○○在相關資料上簽名後，於108年12月25日將連同
    如附表所示文件在內之保險相關資料送交新光人壽公司審核
    承保等情，業據被告坦承不諱（臺灣嘉義地方檢察署109年
    度核交字第1510號卷《下稱偵1卷》第20頁、臺灣嘉義地方檢
    察署109年度核交字第2391號卷《下稱偵2卷》第26頁、原審卷
    第142-143頁），核與證人即告訴人甲○○於偵查、原審時（
    臺灣嘉義地方檢察署109年度他字第900號卷《下稱偵3卷》第7
    頁、偵2卷第26頁、原審卷第239-251頁）證述之情節大致相
    符，復經證人即被告之新光人壽公司同事程三瓊於偵查時（
    偵2卷第27頁）證述屬實，且有新光人壽公司109年7月29日
    新壽法務字第1090001125號函暨檢附之0000000000號保單相
    關文書1份《含e投保聲明暨同意書、要保書影像檔、信用卡
    付款授權契約書暨約定條款、財務狀況告知書、新契約要保
    書內容變更補正申請書、新契約承保前變更《加大》保額》（
    偵1卷第11頁、第13頁之證物袋、原審卷第59-76頁）、新光
    人壽公司109年3月16日新壽保關字第1090000103號函1份（
    偵3卷第21-22頁）、乙○○之「長扶心安保險」保險單1份（
    偵3卷第27-49頁）附卷可稽。是此部分事實，堪信為真實。
三、又查：　　
　㈠證人即告訴人甲○○於偵查時證述：於108年12月18日與被告簽
    約投保「長扶心安保險」，但被告未經我同意，自行在該契
    約附加系爭保險附約，簽署我跟女兒乙○○的署押，我是於10
    9年1月5日收到保單發現多了這些項目（偵3卷第7頁）。乙○○的「長扶心安保險」是被告向我招攬締約的，本件契約包
    含主約及附約（意外險）是於108年12月18日在我住處1次簽
    的，當時在場的有我、被告、程三瓊及我的2個小孩，我是
    要對「新契約要保書內容變更補正申請書【承保前】一般事
    項第5頁」、「財務狀況告知書」、「新契約承保前變更（
    加大）保額」的簽名提出告訴。當時程三瓊只是單純坐在旁
    邊等語（偵2卷第26-27頁）。且於原審時證稱：我目前有3
    名子女，老大是男生陳逸○，老二女生乙○○，第三個是女生
    ，我從幫小孩命名到現在沒有寫錯小孩的名字過。被告於10
    8年12月18日有跟程三瓊到我住處，是要跟我簽乙○○的「長
    扶心安保險」，至於系爭保險附約是後來我發現多出來的，
    被告於108年12月18日在我住處完全沒有推銷過這2種險，一
    個字都沒有討論，也從來沒有問我要不要保，我並沒有要為
    乙○○投保系爭保險附約這2種保險。如附表所示3份文件上的
    簽名都不是我所簽，被告也沒有給我看過這3份的空白文件
    ，是我收到保單後打電話到保險公司才知道。我在LINE有跟
    被告說：「逸○買1萬，妹妹也買1萬就好」等語，就是指乙○○也是買長照險額度1萬元，和陳逸○一樣就好。另外於12月1
    8日我當場是有同意保1個意外住院的部分。陳逸○1年保險費
    大約3,960元，被告在LINE有對我講到「一個月1,270元可以
    嗎？」等語，我下面就有說「跟哥哥一樣就好」，陳逸○的
    部分1個月的保險費沒有到1,270元這麼多。我於108年12月1
    8日簽約後，並沒有去變更主約裡的附約內容，也沒有再跟
    被告碰面簽任何文件，並108年12月18日簽約時我是在平板
    上面簽名，我原本預計每年就像我兒子陳逸○大概3,000多元
    ，被告給我用月繳1,400元乘上12個月，超過我的負擔、落
    差太大等語（原審卷第239-244、246-250頁）。
　㈡復本件經檢察官將如附表所示文件原本及被告、告訴人甲○○
    於偵查中當庭簽寫「甲○○」、「陳○○」、「乙○○」之筆跡、
    告訴人甲○○在其長子陳逸○於104年間投保保險要約書原本等
    筆跡，送請內政部警政署刑事警察局進行筆跡比對鑑定，鑑
    定結果：「證物A文書（即附表所示文件）上簽名欄『甲○○』
    、『乙○○』、『陳○○』字跡，與證物B文書（104年5月14日之被
    保險人甲○○與長子陳逸○『新光人壽傳統保險要保書』各1份）
    上簽名欄『甲○○』字跡，及證物C文書（甲○○、被告當庭書寫
    之字跡）上甲○○書寫之「甲○○」、「乙○○」、「陳○○」字跡
    不相符。另與被告（當庭）書寫之字跡是否相符一節，無法
    認定」等情，有內政部警政署刑事警察局110年3月3日刑鑑
    字第000000000號鑑定書1份（臺灣嘉義地方檢察署109年度
    偵字第4447號卷《下稱偵4卷》第18-21頁）在卷可按。
　㈢又告訴人甲○○為「乙○○」之母，苟如被告所辯如附表所示文
    件簽名欄處之簽名係告訴人甲○○於108年12月18日同日簽寫
    ，告訴人甲○○應無可能就如附表編號1、2所示部分誤簽為「
    陳○○」。
　㈣承上說明，堪認如附表「文書欄位」所示文件簽名欄處之「
    甲○○」、「乙○○」或「陳○○」簽名，均非告訴人甲○○所簽寫
    甚明。從而，被告辯稱：附表所示之文件都是甲○○自己簽寫
    的云云，顯與客觀事實不符，殊難採信。
　㈤告訴人甲○○於收到新光人壽公司審核承保扣款之LINE訊息後
    ，隨即以LINE通訊軟體與被告聯繫，對話內容略述如下：
　　甲○○：「為什麼扣二筆」。
　　被告：「意外險的」。
　　甲○○：「不是同張保單，怎麼分開扣」。
　　被告：「後面增加的另外刷」。
　　甲○○：「你的做法讓我很不高興」。
　　被告（傳送保險單圖檔）
　　甲○○：「我之前就說跟我兒子的一樣」、「你當場說加意
　　        外險我同意」、「但是你增加的幸福安康並沒有跟
　　        我說」。
　　被告：「幸福的部份我幫你取消？」、「明天保單再拿回來
　　      改」、「幸福安康重大疾病癌症都有理賠是很好的附
　　      約」、「對不起」。
　　甲○○：「你的作法我不能接受」。
　　被告：「問題是保費很便宜啊」、「癱瘓腦中風都可以請」
　　      、「抱歉沒和你講清楚，內容」、「請你原諒」。
　　有告訴人甲○○與被告間之LINE對話內容截圖1份（原審卷第1
    83-195頁）存卷可考。依據上開對話內容，可知告訴人甲○○
    於此對話之前，並不知有所謂投保系爭保險附約之事；且倘
    若系爭保險附約，被告早已徵得告訴人甲○○之同意，本件「
    長扶心安保險」（含意外險附約）及系爭保險附約之保險費
    應已有具體金額，則被告焉會於事後告訴人甲○○責問時，表
    示「問題是保費很便宜啊」、「請你原諒」等語？由上所述
    ，除再次印證告訴人甲○○並未同意投保系爭保險附約，及未
    在如附表「文書欄位」所示文件之簽名欄處簽名外，亦足見
    被告向新光人壽公司送件審查前，已知有系爭保險附約，並
    如附表所示文件上已有「甲○○」、「陳○○」、「乙○○」之簽
    名甚明。是以，附表所示文件上「甲○○」、「陳○○」、「乙○○」之簽名，應是被告簽寫，且被告未獲得告訴人甲○○之同
    意或授權等情，應可認定。
　㈥被告雖以前揭情詞置辯，惟查：
　⒈觀之告訴人甲○○於108年12月17日即本件保險契約簽立前，以
    LINE告知被告：「逸○買1萬（即保險額度），妹妹也買1萬
    就好」等語，有告訴人甲○○與被告間之LINE對話內容截圖1
    份（原審卷第171頁）可憑，且告訴人甲○○於收到新光人壽
    公司審核承保扣款之LINE訊息後，亦向被告以LINE稱：「我
    之前就說跟我兒子的一樣」等語。又被告於原審時供稱：幸
    福安康是針對意外、疾病都可以理賠，不是單項的，這些保
    險我都有跟甲○○講，但金額預算甲○○不太想要。（他不太想
    要你還幫她送件？）後來下來了我不知道他反彈那麼大，後
    來系爭保險附約的價格比主契約的金額還高等語（原審卷第
    233頁）。由此足見，告訴人甲○○就乙○○投保「長扶心安保
    險」之保險費預算，係約相當於其長子陳逸○先前投保之保
    險費，並長子陳逸○年繳保險費約3,960元，有陳逸○之保險
    契約1份（原審卷第103-115頁）附卷可查，而乙○○投保之「
    長扶心安保險」及系爭保險附約之保險費每年竟高達1萬5,8
    13元，相差懸殊，故系爭保險附約應非告訴人甲○○同意投保
    之項目。從而，被告空言辯稱：告訴人一開始不要，後來又
    同意增加系爭保險附約云云，不足採信。
　⒉按本件保險相關資料連同附表所示之文件，經由被告送交新
    光人壽公司審核之前，經手附表所示文件之人僅可能是被告
    與告訴人甲○○。復附表所示文件上「甲○○」、「陳○○」、「
    乙○○」等簽名並非告訴人甲○○所簽寫，已如前述。又依保險
    公司審核承保之流程，自無可能是被告於108年12月25日將
    上開保險相關資料連同附表所示文件送交新光人壽公司審核
    時，附表所示文件上尚欠缺要保人、被保險人之簽名，而由
    保險公司其他人員簽寫。再者，於告訴人甲○○收到新光人壽
    公司審核承保扣款之LINE訊息，而以LINE與被告聯繫時，被
    告已知確有投保系爭保險附約（即附表所示文件上已有簽名
    ），亦如前述。承上說明，被告於108年12月25日將連同如
    附表所示文件在內之「長扶心安保險」相關資料，送交新光
    人壽公司審核前，如附表所示文件上已有「甲○○」、「陳○○
    」、「乙○○」之簽名。從而，被告辯稱：相關保險資料經手
    人不只我一人，我是交給主管，主管再送給內務，再寄送到
    臺南核保，可能係遭他人冒簽云云，應屬無據。
　⒊雖附表所示文件上「甲○○」、「陳○○」、「乙○○」之簽名筆
    跡，與被告當庭書寫之字跡是否相符一節，無法認定等情，
    有上開內政部警政署刑事警察局110年3月3日刑鑑字第00000
    0000號鑑定書1份可查。然查，筆跡係文字書寫者個人表現
    行為之一種，個人之表現行為通常具有某種習性，筆跡亦具
    有某種固有特徵，或稱「筆跡個性」，每個人透過學習或訓
    練，並隨著年齡、心智成長，逐漸產生筆跡個性，並且固化
    而具「穩定性」，並與他人書寫之文字呈現「個人差異」。
    而同一書寫人書寫之文字，會出現與平均之固定化筆跡個性
    偏離之情形，此即所謂「稀少性」。是筆跡同一性比對，須
    以有「穩定性」、「個人差異」或「稀少性」之筆跡為前提
    ，從筆跡檢查出數個筆跡個性，並經綜合研判以作出判斷。
    此外，筆跡個性不僅祇「運筆方法」及「字體樣式」而已，
    文字之外觀形態與組成、筆劃之長短與位置、筆劃相互間之
    間隔、交叉或接合部分之位置及筆順與運筆方向等，均屬判
    斷識別書寫者同一性之重要因素。又被告於偵查時供稱：（
    你前次當庭所寫之「乙○○」、「陳○○」簽名各30次，其中「
    陳」字之寫法，與你於空白處之「陳怡君」簽名中，「陳」
    字之寫法，是否相同？前次當庭所寫之「乙○○」、「陳○○」
    簽名是否故意以與平常書寫習慣不同之筆跡書寫？）我的簽
    名比較潦草，我簽名的「陳」與平時寫「陳」的寫法不同等
    語（偵2卷第55頁），足見被告就其寫字之書寫、運筆方式
    ，可能會因為場合不同而異，則其於偵查中當庭書寫「甲○○
    」、「陳○○」、「乙○○」等文字非無可能刻意偏離其平常書
    寫習慣所為，或是附表所示文件上之簽名可能是其於未獲得
    告訴人甲○○同意或授權之下，欲刻意臨摹告訴人甲○○筆跡所
    為，致其當庭書寫之文字無從與附表所示文件上之簽名筆跡
    比對是否相符。從而，尚難以上開鑑定報告無法認定被告於
    偵查時當庭書寫之字跡與附表所示文件之簽名是否相符，即
    為被告有利之認定。
　⒋又證人程三瓊於檢察事務官詢問時證稱：於108年12月18日我
    有陪同被告前至上址甲○○住處，甲○○有在契約簽名，但在那
    些地方簽名，簽幾個名字，我沒有注意，我只是單純陪被告
    去而己等語（偵2卷第27頁）。復被告雖於本院時提出其與
    程三瓊間之電話錄音譯文，惟觀之該譯文，程三瓊僅係向被
    告表示可以向公司申訴，並稱已為被告出庭作證過，不是不
    幫被告講話等情，有譯文1份（本院卷第79-80頁）可考。從
    而，證人程三瓊之前開證述及被告提出之電話錄音譯文，均
    無法據以為被告有利之認定。
四、綜上所述，本件事證明確，被告上開行使偽造私文書、詐欺
    取財之犯行，堪以認定，應依法論科。　　
參、論罪科刑：　
一、按刑法總則之加重，係概括性之規定，所有罪名均一體適用
    ；刑法分則之加重，係就犯罪類型變更之個別犯罪行為予以
    加重，成為另一獨立之罪名。兒童及少年福利與權益保障法
    第112條第1項前段規定成年人「教唆、幫助或利用」兒童及
    少年犯罪或與之共同實施犯罪，加重其刑至2分之1，其加重
    係概括性之規定，對一切犯罪皆有其適用，自屬刑法總則加
    重之性質；至「故意對兒童及少年犯罪」加重其刑至2分之1
     ，係對被害人為兒童及少年之特殊要件予以加重處罰，乃
    就犯罪類型變更之個別犯罪行為予以加重，屬刑法分則加重
    之性質（最高法院101年度台上字第308 、5583號判決意旨
    參照）。查被告行為時已為成年人，而被害人乙○○為000年
    出生，於案發時為未滿12歲之兒童，且告訴人甲○○有以LINE
    傳送乙○○健保卡圖檔予被告（原審卷第177頁），足認被告
    於本案行為時，主觀上明知乙○○為未滿12歲之兒童，要屬無
    疑。被告在如附表所示文件上偽簽被害人乙○○之簽名而偽造
    上開私文書，並持以行使，是被告此部分所為已構成兒童及
    少年福利與權益保障法第112條第1項前段、刑法第216條、
    第210條之成年人故意對兒童犯行使偽造私文書罪。
二、核被告所為，係犯刑法第216條、第210條之行使偽造私文書
    罪、兒童及少年福利與權益保障法第112條第1項前段、刑法
    第216條、第210條之成年人故意對兒童犯行使偽造私文書罪
    、刑法第339條第1項之詐欺取財罪。被告偽造署押以偽造私
    文書並進而行使，偽造署押之行為係屬偽造私文書之階段或
    部分行為，且其偽造私文書後持以行使，偽造之低度行為，
    應為行使之高度行為所吸收，均不另論罪。又被告行使偽造
    私文書罪、成年人故意對兒童犯行使偽造私文書罪及詐欺取
    財罪間，係本於為達成取得財物之單一目的，應認被告係出
    於一個犯意，實行一個犯罪行為，而同時觸犯上開等罪，為
    想像競合犯，應依刑法第55條規定，從一重即成年人故意對
    兒童犯行使偽造私文書罪處斷，且依兒童及少年福利與權益
    保障法第112條第1項前段之規定加重其刑。
三、起訴書雖認被告所為僅犯行使偽造私文書罪，然依前所述，
    被告對於被害人乙○○部分，有適用兒童及少年福利與權益保
    障法第112條第1項前段規定加重處罰之必要，且此部分加重
    是刑法分則之加重，起訴書就此部分所認定罪名即有誤會，
    惟其基本社會事實相同，並已當庭告知被告所犯罪名，對其
    防禦權亦無妨礙，爰依法變更起訴法條。又公訴意旨雖未論
    及詐欺取財之犯行，然此部分與已起訴之行使偽造私文書罪
    具有想像競合之裁判上一罪關係，應為起訴效力所及，本院
    自當得併予審理。
肆、原審以被告上開成年人故意對兒童犯行使偽造私文書等犯行
    ，罪證明確，因而適用兒童及少年福利與權益保障法第112
    條第1項前段，刑法第11條、第216條、第210條、第339條第
    1項、第55條前段、第219條等規定，並審酌：被告擔任保險
    業務員招攬保險，當知應尊重要保人、被保險人之意思承辦
    其業務，若未出於要保人、被保險人之同意而擅自投保，衍
    生爭議、糾紛之可能性極高，竟仍為本案犯行，所為並非可
    取。兼衡被告無任何前科紀錄，素行尚佳（參見臺灣高等法
    院被告前案紀錄表），因告訴人甲○○及時發現，使本案之損
    害得以及早停損，並被告詐得之傭金已經新光人壽公司扣回
    （此經本院審理中予以確認，有新光人壽公司111年3月28日
    新壽法務字第1110000624號函1份《本院卷第83頁》可按），
    惟被告始終否認犯行，犯後態度非佳，及考量本案犯罪情節
    。暨被告自陳智識程度、家庭生活狀況、工作等一切情狀，
    量處被告有期徒刑五月（刑法分則之加重，已不符合刑法第
    41條「犯最重本刑為5年以下有期徒刑以下之刑之罪…得以新
    臺幣1千元、2千元或3千元折算一日，易科罰金。」之要件
    ，故本案不能易科罰金，但得聲請易服社會勞動）。復說明
    ：未扣案如附表所示文件原件，已由被告持向新光人壽公
    司行使，非屬被告所有，爰均不予宣告沒收。如附表「偽造
    簽名內容、數量」欄所示之簽名，均係被告本案偽造之署押
    ，均應依刑法第219條規定，宣告沒收。被告本案就系爭保
    險附約取得傭金合計1,428元（537元《原誤算為588元》＋891
    元），業經新光人壽公司扣回，自毋庸再予以宣告沒收或追
    徵。本院審核原審認事用法俱無不合，至原判決就傭金部分
    雖誤載為1,479元，然此部分並不影響於判決之本旨及結果
    ，不列為撤銷理由，且所量處之刑度，亦屬允當。被告上訴
    意旨猶執前詞否認犯罪，指摘原判決不當，為無理由，應予
    駁回。
據上論斷，應依刑事訴訟法第368條，判決如主文。
本案經檢察官顏榮松提起公訴，檢察官劉榮堂到庭執行職務。
中　　華　　民　　國　　111 　年　　5 　　月　　12　　日
                  刑事第三庭    審判長法　官  陳連發
                                      法　官  何秀燕
                                      法　官  洪榮家　
以上正本證明與原本無異。
如不服本判決應於收受送達後20日內向本院提出上訴書狀，其未
敘述上訴理由者，並得於提起上訴後20日內向本院補提理由書（
均須按他造當事人之人數附繕本）「切勿逕送上級法院」。
　　　　　　　　　　　　　　　　　　　書記官  謝麗首
中　　華　　民　　國　　111 　年　　5 　　月　　12　　日
附錄論罪科刑法條：
兒童及少年福利與權益保障法第112條：
成年人教唆、幫助或利用兒童及少年犯罪或與之共同實施犯罪或
故意對其犯罪者，加重其刑至二分之一。但各該罪就被害人係兒
童及少年已定有特別處罰規定者，從其規定。
對於兒童及少年犯罪者，主管機關得獨立告訴。
中華民國刑法第210條：
偽造、變造私文書，足以生損害於公眾或他人者，處五年以下有
期徒刑。
中華民國刑法第216條：
行使第二百一十條至第二百一十五條之文書者，依偽造、變造文
書或登載不實事項或使登載不實事項之規定處斷。
中華民國刑法第339條：
意圖為自己或第三人不法之所有，以詐術使人將本人或第三人之
物交付者，處五年以下有期徒刑、拘役或科或併科五十萬元以下
罰金。
以前項方法得財產上不法之利益或使第三人得之者，亦同。
前二項之未遂犯罰之。

附表：
編號 文書欄位 偽造簽名內容、數量 1. 新契約要保書內容變更補正申請書【承保前】一般事項第5頁「要保人簽名」、「被保險人簽名」、「法定代理人、監護人簽名」欄 「甲○○」署押2枚、「陳○○」署押1枚 2. 新契約承保前變更（加大）保額「要保人簽名」、「被保險人簽名」、「法定代理人、監護人簽名」欄 「甲○○」署押2枚、「陳○○」署押1枚 3. 財務狀況告知書「要保人簽名」、「被保險人簽名」、「法定代理人、監護人簽名」欄 「甲○○」署押2枚、「陳○○」署押1枚